---
title: "ensebl gene id"
author: "beyza"
date: "2022-10-17"
output: html_document
---

Aşağıdaki komutlar bizi Ensembl'in en son Human Genes BioMart sürümüne bağlayacaktır.
```{r}
library(biomaRt)
ensembl <- useEnsembl(biomart = "genes", dataset = "hsapiens_gene_ensembl")
```

 İhtiyacınız olan veritabanını belirleme
```{r}
listEnsembl()
```
 
 gen açıklama bilgilerine erişim sağlayan ana Ensembl mart'ı seçeceğiz.
```{r}
ensembl <- useEnsembl(biomart = "genes")
```
 
 Bir sonraki adımda, işlevi kullanarak seçilen BioMart'ta hangi veri kümelerinin mevcut olduğuna bakacağız 
```{r}
datasets <- listDatasets(ensembl)
head(datasets)
```
 
 belirli bir terimle eşleşen herhangi bir girişi bulmaya çalışacak veya model. Örneğin, martımızdaki ' hsapiensensembl ' terimini içeren herhangi bir veri setinin ayrıntılarını bulmak istiyorsak aşağıdakileri yapabiliriz:
```{r}
searchDatasets(mart = ensembl, pattern = "hsapiens")
```
 
 Bir veri kümesi kullanmak için nesnemizi Martişlevi kullanarak güncelleyebiliriz 
```{r}
ensembl <- useDataset(dataset = "hsapiens_gene_ensembl", mart = ensembl)
```
 
 Daha önce de belirtildiği gibi, eğer kullanmak istediğiniz veri kümesi önceden biliniyorsa, yani bu işlemi daha önce yaptıysanız, tek adımda hem veritabanını hem de veri kümesini seçebiliriz:
```{r}
ensembl <- useEnsembl(biomart = "genes", dataset = "hsapiens_gene_ensembl")
```
 
 Örneğin, önce mevcut Ensembl Genomes marketlerini listeleyebiliriz:
```{r}
listEnsemblGenomes()
```
 
 Ensembl Plants veritabanını seçebilir#######düzenle
```{r}
ensembl_plants <- useEnsemblGenomes(biomart = "plants_mart")
```
 
 Veri almak için bir veri kümesi seçtikten sonra, bir sorgu oluşturup Ensembl BioMart sunucusuna göndermemiz gerekiyor. Bunu getBM()fonksiyonu kullanarak yapıyoruz.

İşlevin getBM()tanıtılması gereken üç argümanı vardır: filtreler , değerler ve nitelikler .

```{r}
filters = listFilters(ensembl)
```
Nitelikler , almak istediğimiz verileri tanımlar. Örneğin, gen sembollerini veya kromozomal koordinatları almak isteyebiliriz.
```{r}
attributes = listAttributes(ensembl)
```

attributes: kişinin almak istediği özniteliklerin bir vektörüdür (= sorgunun çıktısı).
filters: sorguya girdi olarak kullanılacak bir filtre vektörüdür.
values: filtreler için bir değer vektörü. Birden çok filtrenin kullanılması durumunda, değerler bağımsız değişkeni, listedeki her konumun filtreler bağımsız değişkenindeki filtrelerin konumuna karşılık geldiği bir değerler listesi gerektirir (aşağıdaki örneklere bakın).
mart: işlev Marttarafından oluşturulan sınıfın bir nesnesidir .useEnsembl()
```{r}
a <- biomaRt::getBM( attributes = c("ensembl_transcript_id", "transcript_version", "ensembl_gene_id", "external_gene_name", "description","transcript_biotype"),mart = ensembl)
```

kromozom adları için
```{r}
listFilterOptions(mart = ensembl, filter = "chromosome_name")
```

 Attribute Pages
```{r}
pages = attributePages(ensembl)
pages
mart <- useEnsembl(dataset = "hsapiens_gene_ensembl", biomart='ensembl')
```
 
 ###################################
 
 
 
 
 